【裁判字號】    94,上易,1855
【裁判日期】    950227
【裁判案由】    傷害
【裁判全文】
臺灣高等法院刑事判決
上  訴  人
即  被  告  丁○○
選任辯護人  邱朝象  律師
上  訴  人
即  被  告  丙○○
    原名潘丙○○）住臺北縣土.
選任辯護人  洪銘徽  律師
上列上訴人因傷害案件，不服臺灣臺北地方法院92年度易字第47
4號，中華民國94年8月29日第一審判決（起訴案號：臺灣臺北地
方法院檢察署92年度偵字第 796號），提起上訴，本院判決如下
：
    主  文
原判決撤銷。
丁○○、丙○○共同連續傷害人之身體，丁○○處有期徒刑柒月
；丙○○處有期徒刑捌月。
    事  實
一、丁○○及潘丙○○二人均係財團法人中心診所醫院之看護工
    ，均負責照護已為植物人而無行為能力之病患林鴻，詎渠二
    人竟基於共同傷害之概括犯意聯絡，於民國（下同）91年 5
    月26日起至同年 6月26日止之照護期間，以徒手掐捏、揮打
    、搥擊或持按摩棒揮擊林鴻之手臂、大腿、肩部、生殖器等
    超越看護所必要之傷害行為傷害林鴻（詳見附表所示），使
    林鴻身上受有手臂、大腿、肩部、生殖器外部多處瘀傷。嗣
    因林鴻之配偶甲○○○經由護士告知而發現林鴻身上有多處
    不明瘀傷，始由林鴻之女乙○○裝設監視錄影器材拍攝後始
    悉上情。
二、案經林鴻之配偶甲○○○訴由臺北市政府警察局大安分局報
    請臺灣臺北地方法院檢察署檢察官偵查起訴。
    理  由
一、訊據上訴人即被告丁○○固坦承於上開期間為被害人林鴻之
    看護及被害人林鴻身上確實受有多處瘀傷等事實，惟矢口否
    認有傷害之犯行，並於本院審理時辯稱：伊沒有捏、打林鴻
    ，錄影帶內那不是捏，那是按摩云云；另訊據上訴人即被告
    丙○○則於本院審理時坦承有傷害被害人林鴻之犯行，惟亦
    否認有捏被害人林鴻，並請求從輕量刑云云。
二、經查：
    (一)被告丙○○之選任辯護人雖以被害人林鴻之女乙○○裝設
      監視錄影器材拍攝被告二人照護被害人林鴻過程之行為，
      係屬無故竊錄他人非公開之活動，違反刑法第315條之1第
      2 款及通訊保障及監察法第24條等規定，認無證據能力云
      云。惟查，被害人林鴻之女乙○○乃因經由護士告知而發
      現被害人林鴻身上有多處不明瘀傷，始裝設監視錄影器材
      拍攝等情，業據證人乙○○於檢察官偵查中、及告訴人即
      被害人林鴻之配偶甲○○○於原審調查時供證明確，足認
      證人乙○○裝設監視錄影器材拍攝被害人林鴻周遭動靜之
      目的，乃係為調查自己親人受傷之原因所進行之蒐證行為
      ，應屬合法之自助行為，尚難認有「無故」、「竊錄他人
      」非公開活動之情形。又上開監視錄影既無偽、變造之情
      形，則該錄取之畫面，全憑機械力拍攝，未經人為操作，
      且未伴有人之主觀意見在內，自有證據能力；法院如以之
      為物證，應依刑事訴訟法第 164條之規定，提示該錄影帶
      ，命被告辨認，如係以該錄影帶錄取之畫面證據資料，而
      該等畫面業經檢察官或法院實施勘驗，製成勘驗筆錄附卷
      ，已依同法第165條之1第2 項之規定，踐行調查證據程序
      ，該勘驗筆錄亦非無證據能力，核先敘明。
    (二)被害人林鴻身上受有手臂、大腿、肩部、生殖器外部多處
      瘀傷，有照片 7幀在卷可稽，而被告二人確有如附表所示
      以徒手用力掐捏、揮打、搥擊或持按摩棒揮擊林鴻身體各
      部位之多次傷害行為，亦有監視錄影帶12捲及92年 2月12
      日檢察官勘驗筆錄、95年1月13日、1月24日本院勘驗筆錄
      各 1份附卷可佐。被告二人雖於原審審理時辯稱被害人林
      鴻身上之瘀青、紅腫係植物人長期臥床的病灶，並非伊等
      造成的云云，然觀之被害人林鴻身上瘀青、紅腫均係小面
      積，局部之傷害，若係長期臥床，血液循環不良所致，應
      係較大面積，而非小面積之瘀血、紅腫；又被告二人於本
      院審理時復辯稱伊等並無捏被害人林鴻，那是按摩云云，
      然此與上開錄影帶內之舉動，已有不符，況被害人生殖器
      外部之瘀青更非換尿袋所能造成，可見被害人身上之上開
      傷害，均非被告二人正當之看護行為或被害人長期臥床所
      致，是被告二人故意傷害被害人林鴻之犯行，俱堪以認定
      。
    (三)被告丁○○之選任辯護人雖具狀否認被告二人間有共犯關
      係，而被告丙○○於本院審理時亦證稱：伊與丁○○一起
      看護林鴻，係醫院之安排，伊跟她不是很熟，工作時各人
      各做一邊，沒有與丁○○商量要如何傷害林鴻云云。惟按
      犯意之聯絡，並不限於事前有所謀議，即於行為當時有共
      同犯意之聯絡者，亦屬之，且其表示之方法，亦不以明示
      通謀為必要，即相互間有默示之合致，亦無不可（最高法
      院73年台上字第2364號判例意旨參照），查本件被告丙○○、丁○○分別為如附表所示各次傷害被害人林鴻之行為
      時，另一被告均在場，且並有先後為傷害之情形，此經檢
      察官及本院勘驗上開監視錄影帶屬實，足可認定被告二人
      縱確未有事前明示通謀，亦得認行為當時有默示之傷害犯
      意合致，乃均未阻止對方，甚而先後為之，故仍屬共同正
      犯。
    (四)至告訴人甲○○○於本院勘驗時所另指：(1)被告二人將林
      鴻合力抬起「ㄆㄧㄥ ㄅㄧㄚ 平壁（台語）」緊靠床頭；
      (2)被告丁○○直接將林鴻之尿袋拉起來，看不出事先有將
      尿袋之束縛帶解開，亦涉及故意傷害云云，然訊據被告二
      人均否認有合力抬林鴻去撞牆，且經本院勘驗之結果，亦
      未見被告二人故意抬林鴻撞牆之動作，應認僅係單純搬移
      林鴻靠往床頭而已。另一行為被告丁○○則辯稱：尿袋因
      被壓住，所以伊直接拉起來，且束縛帶是鬆開的，直接拉
      起來沒有關係云云，而參酌解尿袋迅速抽出，是否較慢慢
      抽出易造成林鴻較多之痛苦，仍存有疑義，故亦難認被告
      丁○○此部分看護行為確有故意傷害之犯意，均併此敘明
      。
    綜上所述，被告二人上開所辯，顯係卸責之詞，均不足採信
    。本件事證明確，被告二人犯行洵堪認定，應依法論科。
三、核被告丁○○、丙○○所為，均係犯刑法第277條第1項之傷
    害罪。被告二人就上開犯行，有犯意之聯絡及行為之分擔，
    均為共同正犯。又被告二人多次犯行，時間緊接，方法相同
    ，觸犯犯罪構成要件相同之罪名，顯均係基於概括犯意反覆
    為之，應依連續犯之規定論以一罪，並均加重其刑。
四、原審以被告二人犯罪事證明確，予以論罪科刑，固非無見。
    惟查：(1)被告二人分別有如附表所示之傷害行為，原審未詳
    予認定，致犯罪事實尚非明確，即有未恰；(2)按犯罪之手段
    、犯罪所生之危險及損害，均屬科刑時所應注意審酌之情狀
    ，查被告二人雖為共同正犯，然依附表所示被告二人傷害被
    害人林鴻之情形，顯大多係由被告丙○○動手，而被告丁○○僅動手2、3次，故應認被告丙○○惡性較重，惟原審竟均
    量處有期徒刑 8月，顯有輕重失衡之情狀，亦有未合。被告
    丁○○上訴意旨仍執前詞否認犯罪，及被告丙○○上訴意旨
    否認有捏被害人林鴻之傷害犯行，雖均為無理由，惟原判決
    既有上開可議，仍屬不可維持，應由本院將原判決撤銷改判
    ，爰審酌被告二人身為看護工，對於所照顧之病患應較一般
    人更具耐心及同情心，惟被告二人竟反為如附表所示之傷害
    犯行，使被害人屢受無尊嚴之對待而有口難言，並造成被害
    人家屬精神上之痛苦，及彼等犯罪後猶多飾詞狡辯，態度已
    難謂佳等一切情狀，分別量處如主文第 2項所示之刑，以示
    懲儆。
據上論斷，應依刑事訴訟法第369條第1項前段、第364條、第299
條第1項前段，刑法第28條、第56條、第277條第 1項，罰金罰鍰
提高標準條例第1條前段，判決如主文。
本案經檢察官鄭富銘到庭執行職務。
中    華    民    國    95    年     2    月    27    日
                  刑事第一庭審判長法  官  蔡 長 溪
                                  法  官  林 俊 益
                                  法  官  陳 春 秋
以上正本證明與原本無異。
不得上訴。
                                  書記官  李 家 敏
中    華    民    國    95    年    2     月    27    日
附錄：本案論罪科刑法條全文
中華民國刑法第277條（普通傷害罪）
傷害人之身體或健康者，處3年以下有期徒刑、拘役或1千元以下
罰金。
犯前項之罪因而致人於死者，處無期徒刑或 7年以上有期徒刑；
致重傷者，處3年以上10年以下有期徒刑。
附表
┌───────────────────┬──────┐
│傷害行為                              │證        據│
├───────────────────┼──────┤
│被告丙○○連續多次捏林鴻之生殖器官    │92年 2月12日│
│被告丁○○捏林鴻之生殖器官一、二次    │檢察官勘驗筆│
├───────────────────┤錄          │
│被告丙○○以右手揮打林鴻之左臉頰      │95年 1月13日│
├───────────────────┤本院勘驗筆錄│
│被告丙○○以手揮打林鴻之臉頰          │            │
├───────────────────┤            │
│被告丙○○以左手搥打林鴻之右肩、以左拳│            │
│揮擊林鴻之頭部                        │            │
├───────────────────┤            │
│被告丁○○故意用力推林鴻之身體        │            │
├───────────────────┤            │
│被告丙○○用左手搥打林鴻之生殖器      │            │
├───────────────────┤            │
│被告丙○○用左手搥打林鴻之右大腿      │            │
├───────────────────┤            │
│被告丙○○用左手揮打林鴻之頭部        │            │
├───────────────────┼──────┤
│被告丙○○用左拳搥打打林鴻之右大腿一下│95年 1月13日│
│                                      │本院勘驗筆錄│
├───────────────────┼──────┤
│被告丙○○持按摩棒打林鴻之胸部、用手打│95年 1月24日│
│林鴻之臉部各一下                      │當庭勘驗筆錄│
└───────────────────┴──────┘


司法院資訊處製作；財團法人民間司法改革基金會備份。
